【裁判字號】    98,上易,814
【裁判日期】    990104
【裁判案由】    詐欺
【裁判全文】
臺灣高等法院臺南分院刑事判決         98年度上易字第814號
上 訴 人
被    告  乙○○
上列上訴人因詐欺案件，不服臺灣臺南地方法院98年度易字第79
號中華民國98年10月6日第一審判決（ 起訴案號：97年度偵字第
11069號），提起上訴，本院判決如下：
    主  文
上訴駁回。
    理  由
一、依刑事訴訟法第350條、第361條、第362條、第367條規定，
    不服地方法院之第一審判決而上訴者，須提出上訴書狀，並
    應敘述具體理由，為上訴必備之程式；其所提出之書狀未敘
    述上訴理由，或僅曾以言詞陳述上訴理由者，均應於上訴期
    間屆滿後20日內補提理由書於第一審法院。第一審法院經形
    式審查，認逾期未補提上訴理由者，應定期間先命補正；逾
    期未補正者，為上訴不合法律上之程式，應以裁定駁回。倘
    已提出上訴理由，但所提非屬具體理由者，則由第二審法院
    以上訴不合法律上之程式，判決駁回。而所謂具體理由，必
    係依據卷內既有訴訟資料或提出新事證，指摘或表明第一審
    判決有何採證認事、用法或量刑等足以影響判決本旨之不當
    或違法，而構成應予撤銷之具體事由，始克當之（例如：依
    憑證據法則具體指出所採證據何以不具證據能力，或依憑卷
    證資料，明確指出所為證據證明力之判斷如何違背經驗、論
    理法則）；倘僅泛言原判決認定事實錯誤、違背法令、量刑
    失之過重或輕縱，而未依上揭意旨指出具體事由，或形式上
    雖已指出具體事由，然該事由縱使屬實，亦不足以認為原判
    決有何不當或違法者（例如：對不具有調查必要性之證據，
    法院未依聲請調查亦未說明理由，或援用證據不當，但除去
    該證據仍應為同一事實之認定），皆難謂係具體理由，俾與
    第二審上訴制度旨在請求第二審法院撤銷、變更第一審不當
    或違法之判決，以實現個案救濟之立法目的相契合，並節制
    濫行上訴（ 最高法院97年度台上字第892號刑事判決意旨參
    照）。
二、上訴意旨略以：上訴人即被告乙○○曾患憂鬱症，僅因誤信
    損友而為本件犯行，犯後懊悔不已，並未推託卸責，且無資
    力負擔易科罰金，爰請求從輕量刑，依法提起上訴云云。
三、經查：
（一）上訴人即被告乙○○明知提供金融帳戶存摺、提款卡暨密
      碼予他人使用，有可能供作為詐欺金融犯罪取得詐騙匯款
      之人頭帳戶，仍基於幫助詐欺之不確定故意，於民國96年
      12月間某日，在葉辛讚位於臺南市○區○○街143號2樓住
      處，將其所申請之第一商業銀行臺南分行（下稱第一銀行
      ）帳號00000000000號帳戶之存摺 、提款卡、密碼等物交
      付予葉辛讚（未據起訴），再由葉辛讚及真實姓名、年籍
      不詳，自稱「辛協峰」之成年男子轉交予另一真實姓名、
      年籍均不詳之成年人使用。葉辛讚、「辛協峰」並與上開
      不詳姓名之成年人約定倘有人匯款至乙○○上揭帳戶，由
      葉辛讚提領後轉匯至該不詳姓名之成年人所指定之帳戶內
      ，葉辛讚、「辛協峰」及乙○○即可從款項中各分得百分
      之二之報酬。嗣該不詳姓名之成年人與其所屬之詐欺集團
      成員取得上開帳戶後，即共同意圖為自己不法所有，於97
      年3月20日上網佯以「黃惠清」之名義 ，與位於香港之甲
      ○○聯絡，謊稱其係甲○○母親友人之女兒，因其母親住
      院急需用錢要向甲○○借款云云，致甲○○陷於錯誤，隨
      即於同年月27日至香港中國銀行土瓜灣道分行，依指示匯
      款港幣45,000元（依當日匯率3.844計算 ，扣除手續費港
      幣140.05元及新臺幣200元，實際匯入金額為新臺幣172,2
      42元）至乙○○上開帳戶內，嗣甲○○發覺受騙報警處理
      ，始循線查知上情。
（二）被告於上開時、地，將其所申請之第一銀行上開帳戶之存
      摺、提款卡及密碼交付予葉辛讚，再由葉辛讚及「辛協峰
      」轉交予不詳姓名之成年人使用之事實，業據被告於原審
      審理時自承在卷；嗣上開帳戶旋即遭姓名、年籍不詳之詐
      欺集團成員，用以詐騙甲○○作為轉帳匯款之人頭帳戶使
      用等情，亦據證人即告訴人甲○○於警詢中證述，並有第
      一銀行97年5月29日（97）一台南字第240號、同年12月1
      日一台南字第187號函及隨函檢附之被告上開帳戶之開戶
      資料、交易明細、收取外匯匯款單各1件附卷足憑。是以
      ，被告交付予他人之前開帳戶確遭詐欺集團成員持以作為
      詐騙告訴人轉帳匯款之人頭帳戶使用乙情，足堪認定。被
      告雖辯稱其只是好心將帳戶借給葉辛讚等人做合法生意使
      用，矢口否認有何幫助詐欺之犯行，惟依據證人葉辛讚所
      述，被告與葉辛讚係於臺南市某電子遊戲場認識，認識交
      往期間非長，彼此間之交情，亦非到達可資信賴之程度，
      被告竟輕率將銀行帳戶存摺、提款卡及密碼交付予葉辛讚
      使用，已與常情不符。按帳戶存摺、提款卡及密碼，均係
      關乎個人金融信用及隱私之重要物件之一，縱親如父母子
      女或夫妻，衡常若非出於特殊事由或目的，即無任意將之
      交由他方保管或使用，遑論係為獲取相當對價而將之出租
      或售予不相熟識之第三人使用。職此，被告將其上開帳戶
      之存摺、提款卡及密碼等物交付予葉辛讚及「辛協峰」等
      人時，對於該帳戶可能遭詐欺集團用以詐騙他人轉帳匯款
      之人頭帳戶使用，當無不能預見之可能。被告在此預見及
      認知下，仍將其上開帳戶之存摺、提款卡及密碼持交他人
      使用，容任詐欺取財結果之發生，其主觀上顯有幫助他人
      遂行詐欺取財之不確定故意甚明。
（三）原審法院認上訴人即被告乙○○所為，係犯刑法第30條第
      1項前段、第339條第1項之幫助詐欺取財罪 。被告以幫助
      之意思，參與構成要件以外之行為，為幫助犯，依刑法第
      30條第2項規定，按正犯之刑減輕之 。爰審酌被告並無前
      科，素行非惡，惟其明知提供交付金融帳戶予他人，可能
      淪為他人從事金融犯罪之工具，卻仍執意交付，除助長他
      人犯罪，增加政府查緝困難，危害金融交易秩序與社會治
      安外，更造成本件告訴人受有財產損失非輕，及其犯後未
      知坦承犯行、猶飾詞卸責，顯無悔意等一切情狀，量處有
      期徒刑5月，如易科罰金，以新臺幣1仟元折算1日 。茲原
      審法院已詳敘認定上訴人犯罪事實之證據及理由，從形式
      上予之審查，並無違背法令之情形。
（四）上訴人即被告乙○○提起上訴，僅泛言曾患憂鬱症，僅因
      誤信損友而為本件犯行，犯後懊悔不已，並未推託卸責，
      且無資力負擔易科罰金云云，然被告於原審審理中確以「
      我沒有犯法」、「我是無辜的」等語資為抗辯，顯未認罪
      或表達悔意（見原審卷第120頁） ，是原審法院考量其素
      行非惡、危害金融交易秩序與社會治安、造成告訴人財產
      損失非輕、犯後未知坦承犯行、猶飾詞卸責，顯無悔意等
      一切情狀，量處上開之刑，尚未悖於罪刑相當原則，洵無
      過重之違誤。本件上訴理由顯非依據卷內訴訟資料或提出
      新事證，具體指摘原審判決關於採證認定事實、適用法律
      或量刑有何違法或不當之處。依首揭說明，本件上訴不合
      上訴之法定要件，應予駁回，並不經言詞辯論為之。至本
      件徒刑得為易科罰金，如若上訴人有經濟上之困難，另可
      依法向執行檢察官請求分期或易服社會勞動等其他易刑處
      分，附此敘明。
四、依刑事訴訟法第367條前段、第372條，判決如主文。
中    華    民    國    99    年    1     月    4     日
                    刑事第三庭  審判長法  官    陳義仲
                                      法  官    宋明中
                                      法  官    蔡勝雄
以上正本證明與原本無異。
不得上訴。
                                      書記官    汪姿秀
中    華    民    國    99    年    1     月    4     日

司法院資訊處製作；財團法人民間司法改革基金會備份。
